【裁判字號】    97,訴,2518
【裁判日期】    970925
【裁判案由】    違反毒品危害防制條例
【裁判全文】
臺灣彰化地方法院刑事判決              97年度訴字第2518號
公  訴  人  臺灣彰化地方法院檢察署檢察官
被      告  甲○○
上列被告因違反毒品危害防制條例案件，經檢察官提起公訴（97
年度毒偵字第3120號），由本院合議庭裁定依簡式審判程序審理
判決如下：
    主  文
甲○○施用第二級毒品，累犯，處有期徒刑肆月；又施用第一級
毒品，累犯，處有期徒刑壹年，扣案之注射針筒貳支沒收之。應
執行有期徒刑壹年貳月，扣案之注射針筒貳支均沒收之。
    事  實
一、甲○○前因施用毒品案件，經送執行觀察、勒戒後，因認無
    繼續施用毒品之傾向，於民國91年3月19日執行完畢釋放，
    並由臺灣彰化地方法院檢察署檢察官即於當日以91年度毒偵
    字第549號為不起訴處分確定；於前開觀察、勒戒執行完畢
    釋放後之5年內，於92年間再犯施用第一級毒品罪及第二級
    毒品罪（其強制戒治部分，嗣因毒品危害防制條例修正，而
    於93年1月9日停止執行），分別經臺灣臺中地方法院以92年
    度訴字第1601號及92年度易字第1942號各判處有期徒刑各為
    有期徒刑10月及3月而確定，上開2罪復經該法院以93年度聲
    字第2136號刑事裁定為應執行有期徒刑1年，業於94年2月8
    日因假釋期滿未經撤銷，視為執行完畢。又因施用毒品案件
    ，經臺灣彰化地方法院以94年度員簡字第606號判決判處有
    期徒刑6月確定，並於95年8月4日以易科罰金執行完畢。復
    又因施用毒品案件，經臺灣高等法院臺中分院以96年度上訴
    字第257號判處有期11月確定，再經臺灣高等法院臺中分院
    以96年聲減字第2231號裁定減刑為有期徒刑為5月15日，並
    於96年11月5日易科罰金執行完畢。詎其仍不知警惕，於下
    列時間及地點，施用毒品：(1)基於施用第二級毒品甲基安非
    他命之犯意，於97年7月22日（起訴書誤載為96年7月22 日
    ，業經公訴人當庭更正）下午4時許，在彰化縣埔心鄉某不
    知名之產業道路旁，以將甲基安非他命放入玻璃管內，以火
    燒烤再吸其煙霧之方式，施用第二級毒品甲基安非他命1 次
    。(2)另基於施用第一級毒品海洛因之犯意，於97年7月23 日
    （起訴書誤載為96年7月23日，業經公訴人當庭更正）上午
    11時許，在彰化縣埔心鄉○○路不知名加油站之廁所內，以
    將海洛因粉末置入其所有之注射針筒內加水後，再以針筒注
    射之方式，施用第一級毒品海洛因1次。嗣於97年7月23日下
    午1時許，在彰化縣員林鎮○○路161巷86號前遭員警查獲，
    並起出其所有、供其於前開(2)所示之時、地施用海洛因所用
    之注射針筒2支而扣案。
二、案經彰化縣警察局員林分局報請臺灣彰化地方法院檢察署檢
    察官偵查起訴。
    理  由
一、按『毒品危害防制條例於92年7月9日修正公布，自93年1 月
    9日施行，其中第20條、第23條將施用毒品之刑事處遇程式
    ，區分為「初犯」及「5年內再犯」、「5年後再犯」。依其
    立法理由之說明：「初犯」，經觀察、勒戒或強制戒治後，
    應為不起訴處分或不付審理之裁定；經觀察、勒戒或強制戒
    治執行完畢釋放後，「5 年內再犯」者，因其再犯率甚高，
    原實施之觀察、勒戒及強制戒治既已無法收其實效，爰依法
    追訴或裁定交付審理。至於經觀察、勒戒或強制戒治執行完
    畢釋放後，「5年後再犯」者，前所實施之觀察、勒戒或強
    制戒治已足以遮斷其施用毒品之毒癮，為期自新及協助其斷
    除毒癮，仍適用「初犯」規定，先經觀察、勒戒或強制戒治
    之程式。從而依修正後之規定，僅限於「初犯」及「5年後
    再犯」2種情形，始應先經觀察、勒戒或強制戒治程式。倘
    被告於5年內已再犯，經依法追訴處罰，縱其第3次（或第3
    次以上）再度施用毒品之時間，在初犯經觀察、勒戒或強制
    戒治執行完畢釋放5年以後，已不合於「5年後再犯」之規定
    ，且因已於「5年內再犯」，顯見其再犯率甚高，原實施觀
    察、勒戒或強制戒治，已無法收其實效，即應依該條例第10
    條處罰。』（最高法院95年第7次刑事庭會議決議意旨參考
    ）。本件被告甲○○前曾因施用毒品案件，經送執行觀察、
    勒戒後，因認無繼續施用毒品之傾向，於91年3月19日執行
    完畢釋放，並經臺灣彰化地方法院檢察署檢察官為不起訴處
    分確定；其於前開觀察、勒戒執行完畢釋放後之5年內之95
    年8月26日上午8時許，在彰化縣員林鎮員林客運公共廁所內
    ，施用海洛因1次，經臺灣高等法院臺中分院以96年度上訴
    字第257號判處有期11月確定，再經臺灣高等法院臺中分院
    以96年聲減字第2231號判處減刑為有期徒刑為5月15日，並
    於96年11月5日易科罰金執行完畢（有臺灣彰化地方法院檢
    察署刑案資料查註紀錄表、臺灣高等法院被告前案紀錄表、
    臺灣高等法院在監在押全國紀錄表各1份在卷可考），是被
    告於初犯經觀察、勒戒完畢釋放後，已於「5年內再犯」陸
    續施用毒品，經依法追訴處罰，縱被告於本案施用第一、二
    級毒品之時間，已在初犯經觀察、勒戒及強制戒治執行完畢
    釋放5年以後，亦已不合於毒品危害防制條例第20條第3項「
    5年後再犯」之規定，揆諸上開說明，被告所為已符合毒品
    危害防制條第23條第2項之所定之追訴要件，並無「初犯」
    規定之適用，自毋須再重新施予觀察、勒戒之處遇程序，而
    應直接訴追處罰，故本件公訴人逕予起訴，程序上並無不合
    ，先行敘明。
二、上揭事實，業經被告甲○○於警詢、偵查中及本院審理中均
    自白不諱，再觀諸卷內之「彰化縣警察局員林分局委託檢驗
    尿液代號與真實姓名對照表」及詮昕科技股份有限公司濫用
    藥物尿液檢驗報告各1份所示，被告之尿液確實呈現甲基安
    非他命、安非他命、可待因及嗎啡陽性反應，核與被告自白
    其有施用海洛因及安非他命各1次等事實相符。此外，復有
    被告施用注射針筒2支扣案可復有臺灣彰化地方法院檢察署
    刑案資料查註紀錄表、臺灣高等法院被告前案紀錄表、臺灣
    高等法院在監在押全國紀錄表各1份在卷可憑，本件事證明
    確，被告上揭犯行均洵足認定。
三、按海洛因係毒品危害防制條例所定之第一級毒品，而甲基安
    非他命則係同條例所定之第二級毒品，均不得非法施用。核
    被告如事實欄一、(1)所為，係犯毒品危害防制條例第10條第
    2項之施用第二級毒品罪；其如事實欄一、(2)所為，則係犯
    同條第1項之施用第一級毒品罪。其為供施用第一級毒品及
    第二級毒品而持有各該級毒品之低度行為，應各為施用之高
    度行為所吸收，均不另論罪。又被告所犯上開2罪間，犯意
    各別，罪質互殊，應予分論併罰。再被告曾於92年間施用第
    一級毒品罪及第二級毒品罪，分別經臺灣臺中地方法院以92
    年度訴字第1601號及92年度易字第1942號各判處有期徒刑各
    為有期徒刑10月及3月而確定，上開2罪復經該法院以93年度
    聲字第2136號刑事裁定為應執行有期徒刑1年，業於94年2月
    8日因假釋期滿未經撤銷，視為執行完畢。又因施用毒品案
    件，經臺灣彰化地方法院以94年度員簡字第606號判決判處
    有期徒刑6月確定，並於95年8月4日易科罰金執行完畢。復
    又因施用毒品案件，經臺灣高等法院臺中分院以96年度上訴
    字第257號判處有期11月確定，再經臺灣高等法院臺中分院
    以96年聲減字第2231號裁定減刑為有期徒刑為5月15日，並
    於96年11月5日易科罰金執行完畢，有臺灣彰化地方法院檢
    察署刑案資料查註紀錄表、臺灣高等法院被告全國前案紀錄
    表各1份在卷可考，其於5年以內故意再犯本件有期徒刑以上
    之2罪，均為累犯，均應依刑法第47條第1項之規定，各加重
    其刑。爰審酌被告之素行、犯罪之動機、目的、施用毒品係
    戕害自身健康、施用毒品海洛因及施用毒品甲基安非他命各
    一次之手段、所生危害及犯罪後之態度等一切情狀，就其所
    為上開施用第一級毒品及施用第二級毒品犯行，分別量處如
    主文所示之刑，並定其應執行之刑，以示懲儆。
四、扣案之注射針筒2支，係被告所有及供施用第一級毒品海洛
    因所用之物乙節，已據被告陳明在卷，爰依刑法第38條第3
    項第1項第2款之規定併予宣告沒收之。
據上論斷，應依刑事訴訟法第273條之1第1項、第299條第1項前
段，毒品危害防制條例第10條第1項、第2項、第23條第2項，刑
法第11條前段、第47條第1項、第51條第5款、第38條第1項第2款
，判決如主文。
本案經檢察官林子翔到庭執行職務
中    華    民    國    97    年    9     月    25    日
                        刑事第六庭  法  官  鮑慧忠
以上正本證明與原本無異。
如不服本判決，應於判決送達後10日內，向本院提出上訴書狀，
上訴書狀應「敘述具體上訴理由」，並按他造當事人之人數附繕
本。「切勿逕送上級法院」。
中    華    民    國    97    年    9     月    25    日
                                    書記官  張木松
附錄論罪科刑法條：
毒品危害防制條例第十條：
施用第一級毒品者，處六月以上五年以下有期徒刑。
施用第二級毒品者，處三年以下有期徒刑。


司法院資訊處製作；財團法人民間司法改革基金會備份。
